臺灣高等法院臺南分院刑事判決　　　　100年度上訴字第933號
上　訴　人
即　被　告　賴建榮
上列上訴人因毒品危害防制條例案件，不服臺灣雲林地方法院一
００年度訴字第五七一號中華民國一００年八月二十二日第一審
判決（起訴案號：臺灣雲林地方法院檢察署一００年度毒偵字第
六八三號），提起上訴，本院判決如下：
    主  文
上訴駁回。
    事  實
一、賴建榮前因施用毒品案件，經送強制戒治後評估戒治成效合
    格，認無繼續強制戒治之必要，於民國九十八年八月二十八
    日停止戒治而釋放，九十八年十月二十一日強制戒治期滿，
    由檢察官於九十九年一月八日以九十九年度戒毒偵字第一號
    案件不起訴處分確定；另因違反肅清煙毒條例、妨害自由、
    違反麻醉藥品管制條例及恐嚇取財等案件，經法院判處應執
    行有期徒刑六年確定，於九十六年三月三十一日縮刑期滿執
    行完畢，仍不知儆惕，又基於施用第一、二級毒品之犯意，
    於一００年二月二十七日二十一時四十五分為警採尿前回溯
    七十二小時內之某時，在雲林縣斗六市○○里○○路九十一
    巷二十一號住處，以海洛因摻入香菸吸食之方式，施用第一
    級毒品海洛因一次；另於同年月二十七日二十一時四十五分
    為警採尿前回溯九十六小時內之某時，在上述住處，以玻璃
    管內置甲基安非他命加熱吸用霧化氣體之方式，施用第二級
    毒品甲基安非他命一次。迨同年月二十七日二十一時四十五
    分，為警以毒品列管人口通知到案，得其同意而採尿送驗後
    ，結果呈嗎啡及甲基安非他命陽性反應，而查悉上情。
二、案經雲林縣警察局斗六分局報告台灣雲林地方法院檢察署檢
    察官偵查起訴。
    理  由
一、本案被告所涉犯者為毒品危害防制條例第十條第一、二項之
    施用第一、二毒品罪，法定刑非死刑、無期徒刑、最輕本刑
    為三年以上有期徒刑之罪或高等法院管轄第一審案件。本院
    審判程序時，被告就被訴事實為有罪之陳述（見本院卷第二
    七頁背面），經告知簡式審判程序之旨，並聽取檢察官及被
    告意見後，依刑事訴訟法第二百七十三條之一第一項裁定行
    簡式審判程序（見本院卷第二八頁）。是本案簡式審判程序
    之證據調查依刑事訴訟法第二百七十三條之二規定不受同法
    第一百五十九條第一項、第一百六十一條之二、第一百六十
    一條之三、第一百六十三條之一及第一百六十四條至一百七
    十條規定之限制，合先敘明。
二、上開事實業據被告於原審及本院坦承不諱（見原審卷第二四
    頁背面、第二七頁背面至二八頁；本院卷第二七頁背面），
    並有詮昕科技股份有限公司濫用藥物尿液檢驗報告一件附卷
    可證（見警卷第四頁），事證明確，被告犯行堪予認定。
三、核被告所為，係犯毒品危害防制條例第十條第一項之施用第
    一級毒品罪及同條第二項之施用第二級毒品罪。被告持有第
    一、二級毒品進而施用，其持有之低度行為，為施用之高度
    行為吸收，均不另論罪。被告所犯上開二罪，犯意各別，應
    分論併罰。被告有上開事實欄所載之前科，有臺灣高等法院
    被告前案紀錄表在卷可證，其於有期徒刑執行完畢後五年內
    故意再犯本件有期徒刑以上之罪，為累犯，應依法加重其刑
    。
四、原審以被告犯罪事證明確，依上開法文論罪科刑，並審酌被
    告施用毒品行為之本質是藥物濫用、物質依賴，自殘性明顯
    ，侵害性卻隱晦。基於施用毒品的此一特性，毒品危害防制
    條例第十條第一項、第二項的刑罰，就須與同條例第二十條
    的保安處分比擬觀察，而不應與一般犯罪的刑罰等量齊觀。
    施以一段期間的徒刑，藉以隔離毒品、戒除依賴即可；過度
    監禁的結果，有虛擲被告生命、浪費國家稅收的虞慮。從而
    ，依被告藥癮的程度，就其所犯二罪，分別就施用第一級毒
    品部分量處有期徒刑九月，就施用第二級毒品量處有期徒刑
    七月，並定應執行刑為有期徒刑一年，核其認事用法均無不
    合，量刑亦屬適當。被告上訴意旨固以：被告為警查獲前已
    自行至台大醫院接受美沙冬替代療法，有真心改過之意，請
    求依毒品危害防制條例第二十三條規定給予緩起訴處分等語
    ；惟查：按施用第一、二級毒品為犯罪行為，毒品危害防制
    條例第十條定有處罰明文。故施用第一、二級毒品者，依前
    揭規定本應科以刑罰，惟基於刑事政策，對合於一定條件之
    施用者，則依同條例第二十條、第二十三條之規定，施以觀
    察、勒戒及強制戒治之保安處分。又毒品危害防制條例於民
    國九十二年七月九日修正公布，自九十三年一月九日施行，
    刪除二犯及三犯之規定，一改修法前繁雜之處遇程序，並認
    施用毒品者係屬病患性犯人，以觀察、勒戒戒除其身癮，並
    以強制戒治去除其心癮。其中第二十條、第二十三條將施用
    毒品之刑事處遇程序，區分為「初犯」、「五年內再犯」及
    「五年後再犯」。依其立法理由之說明：「初犯」，經觀察
    、勒戒或強制戒治後，應為不起訴處分或不付審理之裁定；
    經觀察、勒戒或強制戒治執行完畢釋放後，「五年內再犯」
    者，因其再犯率甚高，原實施之觀察、勒戒及強制戒治既已
    無法收其實效，爰依法追訴或裁定交付審理。至觀察、勒戒
    或強制戒治執行完畢釋放後，「五年後再犯」者，前所實施
    之觀察、勒戒或強制戒治已足以遮斷其施用毒品之毒癮，為
    期自新及協助其斷除毒癮，仍適用「初犯」規定，先經觀察
    、勒戒或強制戒治之程序。修正前條文所定三犯以上之情形
    ，因修正草案僅區分為初犯、五年後再犯，自應依修正條文
    第二十三條第二項規定處理。從而依該次修正後之規定，僅
    限於「初犯」及「五年後再犯」二種情形，始應先經觀察、
    勒戒或強制戒治之程序。倘被告前於五年內已再犯，經依法
    追訴處罰，縱其第三次（或第三次以上）再度施用毒品之時
    間，在初犯或前次再犯經觀察、勒戒或強制戒治執行完畢釋
    放五年以後，已不合於「五年後再犯」之規定，且因前已於
    「五年內再犯」，顯見其再犯率甚高，原實施觀察、勒戒或
    強制戒治，已無法收其實效，即應依該條例第十條處罰。（
    最高法院九十七年第五次刑事庭會議決議意旨參照）。因之
    ，本件被告前因施用毒品案件，經送強制戒治後評估戒治成
    效合格，認無繼續強制戒治之必要，業於九十八年八月二十
    八日停止戒治而釋放，於九十八年十月二十一日強制戒治期
    滿，由檢察官於九十九年一月八日以九十九年度戒毒偵字第
    一號案件不起訴處分確定；被告於上開九十八年十月二十一
    日第一次強制戒治執行完畢釋放後於五年內，既已再犯施用
    毒品罪行，並經檢察官提起公訴，依上開說明，已不合「五
    年後再犯」之規定，揆諸所引最高法院決議見解，本件即應
    依法追訴審判，上訴意旨任意指摘原判決未予緩起訴處分，
    為無理由，應予駁回。
五、據上論斷，應依刑事訴訟法第三百六十八條，判決如主文。
本案經檢察官謝錫和到庭執行職務。
中    華    民    國   100    年    10    月    26    日
                  刑事第二庭    審判長法  官  葉居正
                                      法  官  陳欽賢
                                      法  官  陳春長
以上正本證明與原本無異。
施用第一級毒品罪如不服本判決應於收受送達後10日內向本院提
出上訴書狀，其未敘述上訴理由者，並得於提起上訴後10日內向
本院補提理由書（均須按他造當事人之人數附繕本）「切勿逕送
上級法院」。
施用第二級毒品罪不得上訴。
                                      書記官  邱如
中    華    民    國   100    年    10    月    26    日
附錄本案論罪科刑法條全文：
毒品危害防制條例
第10條
施用第一級毒品者，處六月以上五年以下有期徒刑。
施用第二級毒品者，處三年以下有期徒刑。